臺灣臺南地方法院民事裁定
110年度消債更字第101號 
聲  請  人
即  債務人  陳南興
代  理  人  王裕鈞律師（法扶律師）
上列聲請人依消費者債務清理條例聲請更生，本院裁定如下：
    主  文
聲請人甲○○自民國一一０年六月十五日下午五時起開始更生程序
，並命司法事務官進行本件更生程序。
    理  由
一、按債務人不能清償債務或有不能清償之虞，且無擔保或無優
    先權之債務總額未逾新臺幣（下同）12,000,000元者，於法
    院裁定開始清算程序或宣告破產前，得向法院聲請更生；債
    務人對於金融機構負債務者，在聲請更生或清算前，應向最
    大債權金融機構請求協商債務清償方案，或向其住、居所地
    之法院或鄉、鎮、市、區調解委員會聲請債務清理之調解；
    協商或調解成立者，債務人不得聲請更生或清算，但因不可
    歸責於己之事由，致履行有困難者，不在此限；法院開始更
    生程序之裁定，應載明其年、月、日、時，並即時發生效力
    ；法院裁定開始更生或清算程序後，得命司法事務官進行更
    生或清算程序；必要時，得選任律師、會計師或其他適當之
    自然人或法人一人為監督人或管理人，消費者債務清理條例
    （下稱消債條例）第3條、第42條第1項、第151條第1項、第
    7項、第45條第1項、第16條第1項分別定有明文。
二、聲請意旨略以：聲請人積欠無擔保或無優先權之債務總額約
    為3,469,108元，為清理債務，依消債條例第151條規定，於
    民國110年3月間與最大債權金融機構台新國際商業銀行股份
    有限公司（下稱台新銀行）進行前置調解，台新銀行未提供
    還款方案，且聲請人任職鑫河貿易有限公司(下稱鑫河公司)
    ，擔任電鍍工，每月薪資32,000元，扣除每月生活必要費用
    15,964元、聲請人之子即訴外人陳○○之扶養費用8,000元後
    ，已無力負擔任何還款方案，致調解不成立。又聲請人無擔
    保或無優先權之債務未逾12,000,000元，復未經法院裁定開
    始清算程序或宣告破產，亦無依消債條例或破產法之規定而
    受刑之宣告之情。為此，爰依消債條例規定聲請准依更生程
    序清理債務等語。
三、經查：
  ㈠聲請人為一般消費者，並未從事營業，現積欠無擔保或無優
    先權之債務總額約為3,469,108元，未逾12,000,000元，聲
    請人於110年3月間向本院聲請與最大債權金融機構台新銀行
    間債務清理之調解，惟調解並未成立等情，有聲請人提出之
    全國財產稅總歸戶財產查詢清單、107、108年度綜合所得稅
    各類所得資料清單、財團法人金融聯合徵信中心之債權人清
    冊、當事人綜合信用報告、本院臺南簡易庭調解不成立證明
    書、戶籍謄本為證（見本院卷第19頁至第23頁、第31頁至第
    47頁）。從而，聲請人主張其為一般消費者，無擔保或無優
    先權之債務總額未逾12,000,000元，且於提起本件更生聲請
    前，業已踐行前置調解程序而調解不成立等情，應堪認定。
  ㈡聲請人主張其任職鑫河公司，擔任電鍍工，每月薪資32,000
    元等語，惟查，鑫河公司陳報自109年4月1日起至110年3月3
    1日止之聲請人薪資所得為382,824元【計算式：30,866元＋3
    0,584元＋31,148元＋30,007元＋30,373元＋29,020元＋30,725元
    ＋29,456元＋29,033元＋22,680元＋29,738元＋29,174元＋30,020
    元＝382,824元)，有鑫河公司110年4月14日SZ0000000000號
    函在卷可稽(見本院卷第79頁至第85頁)，此外，查無其他證
    據資料證明聲請人尚有其主張收入以外之所得，是認聲請人
    每月收入應為31,902元【計算式：382,824元÷12個月＝31,90
    2元】，並以此金額作為償債能力之計算基礎。
  ㈢按債務人必要生活費用，以最近1年衛生福利部或直轄市政府
    所公告當地區每人每月最低生活費1.2倍定之。受扶養者之
    必要生活費用，準用第1項規定計算基準數額，並依債務人
    依法應負擔扶養義務之比例認定之，消債條例第64條之2第1
    項、第2項分別定有明文。而以最近1年衛生福利部所公告之
    臺南市每人每月最低生活費13,304元之1.2倍計算之，即為1
    5,965元（元以下四捨五入，下同），故聲請人自陳每月必
    要生活費用15,964元，應為可採。次按受扶養權利者，以不
    能維持生活而無謀生能力者為限，民法第1117條第1項定有
    明文。經查，聲請人之子陳○○為97年生，名下無財產、所得
    ，有聲請人提出之戶籍謄本（見本院卷第41頁）及本院依職
    權查調之陳○○108年度稅務電子閘門財產所得調件明細表（
    置於證物袋內）存卷可佐，應認陳○○未成年，有受扶養之必
    要，且其生活費標準，亦應以上開最低生活費標準為限。故
    依前述每人每月15,965元之生活費標準，由聲請人與其前妻
    林恩娟共同支出陳○○之生活費，聲請人每月扶養陳○○之費用
    ，應以7,983元為其上限【計算式：（15,965元÷2人＝7,983
    元】，聲請人自陳每月支出陳○○扶養費用逾7,983元部分，
    並無可採，是認聲請人每月必要生活支出為23,947元【計算
    式：15,964元＋7,983元＝23,947元】。
  ㈣聲請人稱其曾於110年3月間向本院聲請與最大債權金融機構
    台新銀行進行前置調解，台新銀行具狀稱「據聲請人自述每
    月可償金額為8,500元，以最常180期為例，仍繳不足本金2,
    502,296元，故無法提供方案」，致調解不成立等語，有聲
    請人提出之本院臺南簡易庭調解不成立證明書存卷可查（見
    本院卷第37頁），且經本院依職權調閱本院110年度南司消
    債調字第48號卷宗核閱屬實，則以聲請人每月收入31,902元
    ，扣除每月必要生活支出23,947元後，僅剩7,955元【計算
    式：31,902元－23,947元＝7,955元】，故依上開債務本金，
    分180期、每期（月）清償13,901元之還款方案，亦非聲請
    人所能負擔。又聲請人名下無財產等情，有聲請人提出之全
    國財產稅總歸戶財產查詢清單在卷可佐（見本院卷第19頁）
    。依此，聲請人陳稱其收入無法負擔全部債務，應堪採信。
四、綜上所述，聲請人係一般消費者，積欠之無擔保或無優先權
    債務在12,000,000元以下，亦曾踐行前置調解程序而調解不
    成立，且綜合聲請人之收入財產及必要生活支出之情形，確
    有不能清償債務之虞之情形。此外，聲請人未經法院裁定開
    始清算程序或宣告破產，亦無依消債條例或破產法之規定而
    受刑之宣告之情，有本院民事紀錄科查詢表、臺灣高等法院
    被告前案紀錄表在卷可憑（見本院卷第49頁至第51頁），復
    查無消債條例第6條第3項、第8條或第46條各款所定駁回更
    生聲請之事由存在，自有藉助更生制度調整其與債權人間之
    權利義務關係，重建其經濟生活之必要。從而，聲請人聲請
    更生，於法應屬有據，爰裁定如主文所示。
中    華    民    國   110     年    6    月    15    日
                  消債法庭  法  官  王鍾湄
上開裁定正本係照原本作成。
本裁定不得抗告。
本裁定已於民國110年6月15日下午5時公告。
中    華    民    國   110     年    6    月    15    日
                                書記官  曾怡嘉